【裁判字號】    98,消債更,354
【裁判日期】    981106
【裁判案由】    更生事件
【裁判全文】
臺灣臺北地方法院民事裁定           98年度消債更字第354號
聲  請  人
即  債務人  乙○○
上列聲請人因消費者債務清理事件聲請更生，本院裁定如下：
    主  文
聲請駁回。
聲請費用由聲請人負擔。
    理  由
一、按債務人不能清償債務或有不能清償之虞者，得依本條例所
    定更生或清算程序，清理其債務，消費者債務清理條例第3
    條定有明文。又聲請更生或清算不合程式或不備其他要件者
    ，法院應以裁定駁回之，但其情形可以補正者，法院應定期
    間先命補正，復為本條例第8條所明定。
二、查本件債務人向本院聲請更生，雖主張：其有不能清償債務
    之情事，前已提出債務人及債權人清冊，以書面向最大債權
    金融機構即渣打國際商業銀行股份有限公司（以下簡稱渣打
    銀行）請求共同協商債務清償方案，惟因渣打銀行提出每月
    清償新台幣 (下同)18,958 元之協商方案及另有玉山銀行未
    列入協商機制，無法達成共識，致協商不成立，且其無擔保
    或無優先權之債務總額未逾1,200萬元，復未經法院裁定開
    始清算程序或宣告破產云云。
三、惟按消債條例所定協商前置程序之意旨，在使金融機構與債
    務人就特定種類之債務清理事務上，利用法院程序外解決之
    協商機制，為迅速有效之自主性解決。而此一程序之進行，
    有賴當事人間之協力配合，本於誠信為基礎，形成債務清理
    之共識，藉由法院之事後核可，賦予協商內容作為執行名義
    之正當性。苟債務人為直接進入更生程序，而於前置協商程
    序時，故意使協商破裂，雖有債務協商不成立之形式，然藉
    由脫法方式造成此等結論，難謂債務人有進行債務清理之誠
    意可言。
四、債務人主張其已踐行前置協商程序，但未能成立，固有前置
    協商不成立通知書可稽。雖該次前置協商不成立原因係經最
    大債權銀行即渣打銀行提出五式清償方案 (A)60期、年利率
    8.15％、月付36,550元。(B)78期、年利率7.15％、月付28,
    860元。(C)90期、年利率4.95％、月付23,93 2元。(D)108
    期、年利率2.95％、月付18,985元。(E)156期、年利率2.2
    ％、月付13,250元。債務人於前置協商申請人財產及收支狀
    況說明書中表示願負擔之金額為12,000元，其無法負擔任何
    還款條件，致協商不成立，此有渣打銀行民國98年9月3日陳
    報之清償方案及協商相關文件在卷，惟查，聲請人於財產及
    收入狀況說明書中陳述之兩年前收入總額為1,273,560元顯
    然大於包含租金費用之必要支出總金額867,412元，平均每
    月仍有16,922元可用之餘款，復加上聲請人每月教職薪資為
    53,065元中之優惠存款10,000元，計有26,922元可用之餘款
    ；依行政院主計處98年台北市每人最低生活費為14,558元，
    另其配偶甲○○為民國59年出生，應能自給自足不須受聲請
    人撫養，縱與其配偶共同撫養一名子女，然共同撫養之負擔
    為7,279元 (14,558÷2＝7,279元)，亦尚餘有19,643元可用
    之餘款，堪付款於上開協商中之 (E)方案月付13,250元；況
    聲請人之任意保險保單有4張，有卷附之保險單在卷可稽，
    此足認聲請人無參與協商之誠意，形同未確實踐行前置協商
    程序。綜上所述，其有能力為任意保險保費之負擔，且平常
    以車代步之加油消費，未能運用大眾運輸工具，顯見其並非
    實質上有不能清償債務之虞。申言之，更生之目的在使全體
    債權人獲得公平之受償，並使債務人在經濟上得有更生之機
    會，防止社會經濟發生混亂。上開制度並非在使債務人恣意
    消費所造成之債務，轉嫁予債權人負擔，倘債務人於聲請更
    生或清算前之相當期間內，利用信用金融之機會，恣意為非
    屬通常生活所需之鉅額消費或作奢侈性、浪費性之消費，而
    不在意日後履行返還之能力，濫用更生或清算程序以規避其
    應負擔之償還責任，自與前開立法本旨有違。本件聲請人陳
    報之其餘資料，經本院斟酌後，均無法證明其實質上有不能
    清償債務或有不能清償之虞，亦併此敘明。
五、綜上所述，聲請人無參與前置協商之誠意，逕為本件更生聲
    請，於法已有未合；又依其所述之收支狀況，堪認聲請人應
    無不能清償債務之情事，其更生之聲請既不符合同條例第3
    條所定要件，且上開欠缺又屬無從補正，依上說明，自應駁
    回其聲請，爰裁定如主文。
中    華    民    國    98    年    11    月    6     日
                    民事第二十七庭法  官  余學淵
上為正本係照原本作成
如不服本裁定，應於裁定送達後10日內，以書狀向本院提出抗告
，並繳納抗告費新臺幣1千元
中    華    民    國    98    年    11    月    6     日
                                  書記官  王黎輝


司法院資訊處製作；財團法人民間司法改革基金會備份。
